臺灣高雄地方法院民事判決
110年度雄簡字第378號
原      告  洪菁霞  
被      告  徐豐登  
上列當事人間請求侵權行為損害賠償事件，原告提起刑事附帶民
事訴訟，經本院刑事庭裁定移送前來（109年度審交附民字第437
號），本院於民國111年2月22日言詞辯論終結，判決如下：
    主     文
一、被告應給付原告新臺幣（下同）209萬3,418元，及自民國（
    下同）109年9月28日起至清償日止，按週年利率5％計算之利
    息。
二、原告其餘之訴駁回。
三、訴訟費用由被告負擔46%，餘由原告負擔。
四、本判決原告第一項得假執行；但被告如以209萬3,418元為原
    告預供擔保，得免為假執行。
五、原告其餘假執行之聲請駁回。
    事實及理由
一、本件原告起訴請求被告給付其481萬3,093元本息，於訴狀送
    達後，縮減請求被告給付其455萬493元本息，其所為訴之變
    更，被告無異議而為本案言詞辯論，依民事訴訟法第255條
    第1項第1款、第2項規定，於法自無不合，應予准許。
二、原告主張：被告於108年8月28日13時52分許，騎乘車牌號碼
    000-0000號普通重型機車（下稱甲車），沿高雄市鳳山區武
    營路由南往北直行，行經監理所前之三岔路口，本應注意其
    車前狀況，並隨時採取必要之安全措施，行車方向為閃光黃
    燈，理應減速接近，注意安全，小心通過，詎其並無不能注
    意之情事，竟疏未注意，貿然超速驅車前行，適伊騎乘車牌
    號碼000-0000號普通重型機車（下稱乙車），亦沿武營路由
    南往北而行至上開路口，在路旁停等欲左轉進入監理所，遂
    遭被告騎乘之甲車撞及，致伊人車倒地，受有第12節胸椎壓
    迫性骨折等傷害（下稱系爭傷勢），且所騎乙車受損。伊因
    被告之不法侵害，支出醫療費用21萬5,077元、就醫交通費
    用2,990元、醫療用品費用（即背架）7,500元、機車修理費
    用2萬1,050元。又自108年8月28日起至109年9月7日止住院
    及出院後需專人全日看護期間共計375日，其中實際支出5日
    看護費用1萬1,000元，加計親屬看護以1日2,000元計算370
    日之看護費用為74萬元，合計請求看護費用75萬1,000元【
    計算式：11,000+（2,000×370)＝751,000】。並因此1年無法
    工作，為此請求1年不能工作之損失35萬4,000元【計算式：
    29,500元（月薪）×12（個月)＝354,000元】。又伊因本件車
    禍受傷受有永久損害，喪失部分勞動能力，以伊受傷前月薪
    2萬9,500元計算，扣除中間利息後，得一次向被告請求賠償
    12年（事故發生時伊為53歲計至退休年紀65歲，共計約12年
    ）減少勞動能力之損害169萬8,876元。另伊因本件車禍受傷
    歷經住院、治療，並因此遺有永久無法復原之傷害，精神上
    之痛苦可想而知，應由被告賠償非財產上之損害150萬元，
    以資慰藉。以上金額合計455萬493元，爰依侵權行為法律關
    係，請求被告加計法定遲延利息如數賠償等情，並聲明：㈠
    、被告應給付原告455萬0,493元，及自起訴狀繕本送達翌日
    起至清償日止，按週年利率5％計算之利息。㈡、原告願供擔
    保，請准宣告假執行。
三、被告則以：伊固不爭執就系爭事故之發生有過失，然原告亦
    與有過失，應據以減輕伊之賠償責任。又伊對於原告請求賠
    償之醫療費用21萬5,077元、就醫交通費用2,990元、背架費
    用7,500元、一年不能工作之損失35萬4,000元，均不爭執。
    惟關於車損部分，材料部分應予計算折舊；看護費用部分，
    雖就原告主張需專人全日看護375日之期間不爭執，然仍認
    為原告請求之看護費用過高；另就勞動能力減損部分，原告
    請求金額亦屬過高，應以鑑定報告所示勞動能力減損比例18
    ％計算原告之勞動能力減損，始為相當，至原告請求賠償慰
    撫金150萬元，則屬過高，亦應予以酌減等語，資為抗辯，
    並聲明：原告之訴及假執行之聲請均駁回。
四、兩造不爭執事項：
㈠、被告於108年8月28日13時52分許，騎乘甲車沿高雄市鳳山區
    武營路由南往北方向直行，於行經監理所前之交岔路口（三
    岔路）時，理應注意車前狀況，並隨時採取必要之安全措施
    ；且閃光黃燈表示「警告」，車輛應減速接近，注意安全，
    小心通過。而依當時天候晴，日間自然光線，柏油路面乾燥
    、無缺陷，無障礙物，視距良好，並無不能注意之情事。被
    告竟疏未注意，未減速接近注意安全小心通過，亦未注意前
    方原告之人車狀態，即貿然通過路口，適原告騎乘乙車亦同
    向行駛至前揭路口，在路旁停等欲左轉進入監理所，二車因
    而發生碰撞，致原告受有第12節胸椎壓迫性骨折等傷害。
㈡、刑事部分，被告業經本院刑事庭以109年度審交易字第572號
    判處過失傷害罪刑有期徒刑3 月，如易科罰金以1,000 元折
    算1 日，已告確定之事實，為兩造所不爭執，並有該刑事判
    決在卷可稽，復經本院調閱刑事案件卷宗查明無訛，堪信為
    實在。
五、本件之爭點為：㈠、原告依侵權行為法律關係請求被告負損
    害賠償責任，是否有理由？㈡、原告就損害之發生或擴大，
    是否與有過失？㈢、原告請求被告損害賠償之項目及金額，
    是否於法有據並相當？茲分別論述如下：
㈠、原告依侵權行為法律關係請求被告負損害賠償責任，是否有
    理由？
  1.按因故意或過失，不法侵害他人之權利者，負損害賠償責任
    ，民法第184條第1項前段定有明文。次按汽車行駛時，駕駛
    人應注意車前狀況及兩車並行之間隔，並隨時採取必要之安
    全措施，不得在道路上蛇行，或以其他危險方式駕車。汽車
    行駛至交岔路口，其行進、轉彎，應依下列規定：一、應遵
    守燈光號誌或交通指揮人員之指揮，遇有交通指揮人員指揮
    與燈光號誌並用時，以交通指揮人員之指揮為準。道路交通
    安全規則第94條第3項、第102條第1項第1款定有明文。再按
    閃光黃燈表示「警告」，車輛應減速接近，注意安全，小心
    通過。道路交通標誌標線號誌設置規則第211條第1項第1款
    亦有明定。
  2.查，系爭事故發生當時天候晴，日間自然光線，柏油路面乾
    燥、無缺陷，無障礙物，視距良好，有道路交通事故調查報
    告表㈠在卷可佐（見警卷第20頁），並無不能注意之情事，
    而被告竟疏未注意閃光黃燈需減速接近，注意安全，小心通
    過，且未注意車前狀況，而與原告所騎乙車發生碰撞等事實
    ，有道路交通事故現場圖、道路交通事故調查報告表(一)、
    (二)-1、談話紀錄表、現場及車損照片在卷可稽（見警卷第
    19-26、31-34頁），並為被告所不爭執（見本院卷第29-30
    頁），是原告主張：被告上開行為應就本件車禍之發生負過
    失之責等語，堪信為真。又因被告上開過失行為致原告受有
    系爭傷勢，有國軍高雄總醫院附設民眾診療服務處診斷證明
    書在卷可稽（警卷第11頁），足見被告之上開過失行為與原
    告前揭傷害間有相當因果關係，則原告依前揭侵權行為法律
    關係，請求被告賠償其所受損害，於法洵屬有據。至原告另
    依民法第191條之2為請求，核屬選擇的訴之合併，毋庸再加
    審究。
㈡、原告就損害之發生或擴大，是否與有過失？
  1.被告抗辯：原告就系爭事故之發生，亦有轉彎未打方向燈即
    貿然左轉之過失云云，惟為原告所否認，經查：原告於警詢
    中陳稱：原告係在有打方向燈左轉後，處於停等之狀態，始
    遭被告撞擊乙車左後側邊等語（警卷第8-10、26頁），並有
    現場車損照片可佐（警卷第32-33頁）。如依被告抗辯：原
    告所騎乙車是左轉往監理所方向（往西）直行，而被告是由
    南往北行駛，原告所騎乙車如突然行駛而出云云，則被告自
    後撞擊之力量，二車往北與往西前行碰撞後，理應會導致原
    告所騎乙車往西北邊移動，然原告所騎乙車依現場事故圖倒
    地位置是在東側路邊，且刮地痕略呈西南往東北方向移動，
    此有道路交通事故現場圖、現場照片可稽（警卷第19、32頁
    ），可見原告所述是被告自原告左後方（西南方）撞擊乙車
    ，始導致乙車略往東北方倒地產生刮地痕，較符合現場事故
    圖所述，被告抗辯原告左轉彎往西行駛而出，始發生碰撞云
    云，與前述客觀證據不符，並無可採。
  2.依前述說明，論究兩造之肇事責任，僅有被告違反「注意車
    前狀況」及「行經閃光黃燈路口，車輛應減速慢行，注意安
    全，小心通過」規定，而有違規情事以致肇事，原告並無過
    失。原告主張其就本件車禍之發生無過失，應屬有據，至被
    告辯稱本件車禍之發生，原告與有過失云云，則無可採。
㈢、原告請求被告損害賠償之項目及金額，是否於法有據並相當
    ？
    原告請求被告賠償醫療費用21萬5,077元、就醫交通費用2,9
    90元、醫療用品（背架費用）7,500元、一年不能工作之損
    失35萬4,000元部分，業據原告提出醫療費用單據（附民卷
    第23-29頁、本院卷第349-375頁）、背架購買發票（附民卷
    第33頁）、在職證明書（見附民卷第35頁）、診斷證明書（
    附民卷第19頁）等件為證，並均為被告所不爭執（見本院卷
    第29頁、第289頁、第342頁），應予准許。茲就兩造有爭執
    之項目及金額，逐一審核如下：
  1.車損部分：按物被毀損時，被害人除得依民法第196條請求
    賠償外，並不排除民法第213條至第215條之適用。依民法第
    196條請求賠償物被毀損所減少之價額，得以修復費用為估
    定之標準，但以必要者為限（例如：修理材料以新品換舊品
    ，應予折舊）。查乙車為105年1月出廠，因系爭事故受損修
    復需費2萬1,050元，其中零件1萬6,550元、拆裝工資4,500
    元，有估價單、行車執照影本（見本院卷第33頁、第345頁
    ）在卷可按，則乙車既非新車，依諸上開說明，其修復時材
    料更換係以新品替換舊品，計算零件材料之損害賠償數額時
    ，應扣除折舊部分始屬合理。又依行政院所頒固定資產耐用
    年數表及固定資產折舊率表，乙車屬機械腳踏車耐用年數為
    3年，依平均法計算其折舊結果（即以固定資產成本減除殘
    價後之餘額，按固定資產耐用年數表規定之耐用年數平均分
    攤，計算折舊額），每年折舊率為3 分之1 ，並參酌營利事
    業所得稅查核準則第95條第6 項規定「 固定資產提列折舊
    採用定率遞減法者，以1 年為計算單位，其使用期間未滿1 
    年者，按實際使用之月數相當於全年之比例計算之，不滿1
    月者，以1 月計」，乙車自出廠日105年1月，迄系爭事故發
    生時即108年8月28日，已使用3年8月，則零件扣除折舊後之
    修復費用估定為4,137元【計算方式：1.殘價＝取得成本÷( 
    耐用年數＋1)即16,550÷(3+1)≒4,138（小數點以下四捨五入
    ）；2.折舊額 ＝(取得成本－殘價)×1/（耐用年數）×（使用
    年數）即(16,550－4,138) ×1/3×（3+8/12）≒12,413（小數
    點以下四捨五入）；3.扣除折舊後價值＝（新品取得成本－折
    舊額）即16,550－12,413＝4,137】，是加計無庸折舊之拆裝
    工資4,500元，被告應賠償之乙車修復費用為8,637元（計算
    式：4,137+4,500＝8,637）。
  2.看護費用：原告請求被告賠償自108年8月28日起至109年9月
    7日止（共375日），實際支出5日看護費1萬1,000元，其餘
    親屬看護以1日2,000元計算之看護費用為74萬元，共75萬1,
    000元（計算式：11000+(370×375)＝751,000）一節，惟為被
    告所否認，並以前詞置辯，經查：
  ①就其中原告主張需看護期間為375日部分，業據本院函詢原告
    因車禍受傷後之主要就診醫院國軍高雄總醫院，據該院函覆
    ：原告自108年8月28日傷後起迄至110年1月8日止（共1年4
    月又11日）於本院就醫期間，需專人全日看護等語，有該院
    111年1月5日醫雄企管字第1100018655號函附卷可稽（見本
    院卷第323頁），準此，原告因系爭傷勢須看護期間，逾原
    告主張之375日，且為被告就原告主張需看護之期間為375日
    部分，亦為被告所不爭執，是原告主張其因系爭事故受傷，
    因此需專人全日看護375日，應屬有據。
  ②原告請求之看護費用計算部分，按親屬代為照顧被害人之起
    居，固係基於親情，但親屬看護所付出之勞力並非不能評價
    為金錢，雖因二者身分關係而免除被害人之支付義務，惟此
    種基於身分關係之恩惠，自不能加惠於加害人。故由親屬看
    護時雖無現實看護費之支付，仍應認被害人受有相當於看護
    費之損害，得向加害人請求賠償（最高法院94年度台上字第
    1543號判決意旨參照）。查原告因系爭傷勢需專人看護期間
    為375日，業經認定如前，就其中5日部分，支出看護費用1
    萬1,000元，業據原告提出發票為據（見本院卷第35頁），
    核與原告主張相符，堪信為真，至原告主張：其餘370日以1
    日2,000元計算之親屬看護費用共74萬元（370×2000=740,00
    0）部分，就此原告雖未提出實際支出之證明，惟依上開說
    明，於上開期間原告仍有專人看護之需求，由原告之親屬看
    護亦得向被告請求賠償，原告主張以1日2,000元計算之金額
    ，亦與一般看護實務價格相當，則此部分原告請求被告賠償
    看護費用75萬1,000 元（計算式：11,000+740,000=751,000
    ），即屬有據，應予准許。
  3.勞動能力喪失之損害部分：
  ①原告主張其從事清潔工作人員，月薪2萬9,500元，其因系爭
    事故受傷，喪失勞動能力53.83％，自本件車禍發生之108年8
    月28日算至65歲（原告為55年3月3日生計至其65歲為120年3
    月3日），尚有12年有餘，僅以12年為請求期間，其尚得請
    求被告賠償其喪失勞動能力之損害169萬8,876元等語，惟為
    原告所否認，經查：本件原告月薪2萬9,500元，業據原告提
    出在職證明為據（見附民卷第35頁），並為被告所不爭執（
    見本院卷第342頁），是原告主張以年薪35萬4,000元【計算
    式：29,500（元）×12(個月)=354,000】計算其勞動能力減
    損，洵屬有據。又原告固主張：其因系爭傷勢所受之勞動能
    力減損為53.83％，惟為被告所否認，就此部分爭議經本院函
    詢高雄榮民總醫院本件原告因系爭傷勢之勞動能力減損比例
    為若干？據該院函覆：原告因系爭傷勢所受勞動能力減損比
    例為18％，有高雄榮民總醫院勞動能力減損鑑定報告書在卷
    可稽（見本院卷第81-83頁），另參以，原告所提出之勞動
    能力減損比例，僅原告自行依據系爭傷勢，參酌勞工保險失
    能給付標準表推論得出（見附民卷第13頁），除上開標準表
    外，並無其餘舉證，自難以原告上開自行推論之結果，即遽
    認經專科醫師據原告病歷所為之前揭鑑定意見為不可採，衡
    酌上情，應認本件原告所受系爭傷勢之勞動能力減損之比例
    為18％，至原告主張勞動能力減損之比例為53.83％云云，則
    難認可採。再者，關於原告得請求勞動能力減損之期間部分
    ，自系爭事故發生日至原告退休之65歲止，即自108年8月28
    日起至120年3月3日，原告主張得請求上開期間共12年之勞
    動能力減損，惟原告為55年3月3日生，有戶籍謄本在卷可稽
    ，自事故發生之日108年8月28日計至其退休日之65歲（即12
    0年3月3日止）止，應為11年6月又3日，而非原告所主張之1
    2年。又原告所請求之一年不能工作損失，業經認定如前，
    故就原告所得請求應再扣除前已准許之1年不能工作之損失
    部分，則原告所得請求勞動能力減損之期間應以10年6月又3
    日為期計算。
  ②從而，本件原告得請求被告賠償之勞動能力減損，應以年收
    入35萬4,000元、期間為10年6月又3日、按減損比例18％為基
    準計算，並依霍夫曼計算法扣除中間利息後，原告得一次請
    求被告賠償勞動能力減損之金額為54萬9,256元【計算方式
    為：63,720×8.00000000+(63,720×0.00000000)×(8.0000000
    0-0.00000000)=549,255.0000000000。其中8.00000000為年
    別單利5%第10年霍夫曼累計係數，8.00000000為年別單利5%
    第11年霍夫曼累計係數，0.00000000為未滿一年部分折算年
    數之比例(187/365=0.00000000)。採四捨五入，元以下進位
    】，自無不合，應予准許。
  4.慰撫金部分：原告因本件不法侵害，受有系爭傷勢，歷經住
    院、手術，治療後尚遺有勞動能力永久減損18％之損害等情
    ，有高雄榮民總醫院鑑定報告在卷可憑（見本院卷第81-83
    頁），顯見其傷勢不輕，不論在肉體或精神上均必感到相當
    之痛苦，則原告請求被告賠償非財產上之損害，以資慰藉，
    於法自無不合。查原告為高職畢業，於系爭事故發生前係擔
    任清潔工，每月薪水約2 萬9,500元，名下僅有國產汽車一
    部。被告則為專科肄業，目前於便當店擔任店員（負責外送
    、發傳單等工作），月薪約2 萬4,000 元，名下僅有房屋一
    間、共有土地一筆等情，經兩造陳明在卷，並有稅務電子閘
    門財產所得調件明細表在卷可參。本院審酌兩造之身分、地
    位、經濟能力及原告所受傷勢之嚴重程度等一切情狀，認原
    告請求被告賠償慰撫金25萬元，尚屬相當，應予准許。
  5.依上所述，原告得請求被告賠償之金額共213萬8,460元（21
    5,077＋8,637＋751,000+2,990+7,500+354,000+549,256+250,
    000＝2,138,460）。又保險人依本法所為之保險給付，視為
    被保險人損害賠償金額之一部分，被保險人受賠償請求時，
    得扣除之，強制汽車責任保險法第32條定有明文。本件汽車
    交通事故發生後，原告已領取強制汽車責任保險之保險金4
    萬5,042元，為兩造所不爭執，則原告所得請求被告賠償之
    金額自應再扣除4 萬5,042元，而減為209萬3,418元。
六、綜上所述，本件原告依侵權行為法律關係，請求被告給付20
    9萬3,418元，及自起訴狀繕本送達翌日即109年9月28日（見
    附民卷第75頁）起至清償日止，按週年利率5％計算之利息，
    為有理由，應予准許。逾此範圍，非有理由，應予駁回。
七、本判決原告勝訴部分係依民事訴訟法第427 條第1 項規定適
    用簡易訴訟程序，所為被告敗訴判決，應適用民事訴訟法第
    389 條第1 項第3 款之規定，依職權宣告假執行（此部分原
    告所為假執行之聲請並無必要）。併依同法第392 條第2 項
    規定諭知被告得供相當擔保金額後免為假執行。原告敗訴部
    分，其假執行之聲請亦無理由而應併予駁回。
八、本件事證已臻明確，兩造其餘主張陳述及所提證據方法，經
    本院斟酌後認均不足以影響本判決結果，自無逐一詳予論駁
    之必要，併此敘明。
九、訴訟費用負擔之依據，民事訴訟法79條。
中    華    民    國   111    年    3     月    21    日
                  高雄簡易庭  法      官  林綉君
以上正本係照原本作成。
如不服本判決，應於送達後20日內，向本院提出上訴狀並表明上
訴理由，如於本判決宣示後送達前提起上訴者，應於判決送達後
20日內補提上訴理由書（須附繕本）。
中    華    民    國   111    年    3     月    21    日
                              書  記  官  羅崔萍